臺灣屏東地方法院刑事判決　　　　　　　 95年度訴字第598號
公　訴　人　臺灣屏東地方法院檢察署檢察官
被　　　告　乙○○
上列被告因偽造文書等案件，經檢察官提起公訴（94年度偵字第
5316號），本院判決如下：
    主  文
乙○○無罪。
    理  由
一、公訴意旨略以：被告乙○○與同案被告丙○○（尚於本院審
    理中）二人基於變造準私文書及行使變造準私文書之犯意聯
    絡，於民國92年11月28日，由被告乙○○先透過案外人易辛
    平以新臺幣（下同）150,000 元之代價，收購已嚴重燒毀之
    車牌號碼YM-5798 號賓士牌自小客車1 部（下稱本件火燒車
    輛）後，先過戶至案外人許芳嘉之名下，再於93年8 月10日
    ，將該車以155,000 元之代價出售予同案被告丙○○（未辦
    理過戶）；復由同案被告丙○○於不詳時地，收受由姓名年
    籍不詳之人於93年10月3 日所竊取被害人丁○○所有車牌號
    碼9822-GQ 號之賓士牌自小客車1 部後，旋以將本件火燒車
    輛之車身號碼牌切割後重新焊接之方式，變造上開車牌號碼
    9822 -GQ號自小客車之車身號碼，並置換懸掛上開車號YM-5
    798 號車牌2 面後，再由同案被告丙○○於93年12月28日，
    冒用不知情之戊○○名義，以575,000 元之價格出售予不知
    情之買主己○○。因認被告乙○○涉有刑法第216 條、第22
    0 條第1 項、第210 條之行使變造準私文書罪嫌云云。
二、按犯罪事實應依證據認定之，無證據不得認定其犯罪事實，
    又不能證明被告犯罪或其行為不罰者，應諭知無罪之判決，
    刑事訴訟法第154 條第2 項、第301 條第1 項分別定有明文
    ，此即揭櫫刑事訴訟程序係採證據裁判主義，易言之，即認
    定不利被告之事實，須依積極證據，苟積極證據不足為不利
    於被告事實之認定時，自應為有利於被告認定，更不必有何
    有利之證據，最高法院30年上字第816 號判例意旨參照。次
    按刑事訴訟法上所謂認定犯罪事實之證據，係指足以認定被
    告確有犯罪行為之積極證據而言，該項證據自須適合於被告
    犯罪事實之認定，始得採為斷罪資料。如未能發現相當證據
    ，或證據不足以證明，自不能以推測或擬制之方法，以為裁
    判之基礎。又刑事訴訟上證明之資料，無論其為直接或間接
    證據，均須達於通常一般人均不致有所懷疑，而得確信其為
    真實之程度，始得據為有罪之認定，若其關於被告是否犯罪
    之證明未能達此程度，而有合理性懷疑之存在，致使無法形
    成有罪之確信，根據「罪證有疑，利於被告」之證據法則，
    即不得遽為不利被告之認定，此分別有最高法院29年上字第
    3105號、40年臺上字第86號、76年臺上字第4986號判例可資
    參照。
三、公訴意旨認被告乙○○涉有上揭偽造文書犯行，無非係以被
    告乙○○於偵查中自承曾從事中古車買賣，按諸常情，買賣
    中古車欲修復轉賣，豈有不事先察看車況即率予買入之理，
    又於買入後始發現為幾乎全毀之火燒車，且根本不值150,00
    0 元之車價後，豈有不向介紹人易辛平或出賣人要求解約或
    減價之理，反而以該車向銀行貸得顯不相當之貸款。再本件
    車輛係火燒車，事故原因不明，車體已嚴重毀損幾不能修護
    之事實，業據證人邱璿升、易辛平、甲○○於偵查中證稱屬
    實，可知本件車輛當初之毀損情形相當嚴重，堪認該部火燒
    車幾無修復之可能，縱令事實上得以修復，惟修理費用亦屬
    過鉅而不敷再行轉賣之合理報酬，故被告乙○○辯稱當初購
    入該事故車目的係為修理等情，諉無足採。此外，被告乙○○當初購入本件車輛時，並未以自己名義辦理汽車過戶登記
    ，於嗣後轉賣該部自小客車時，亦未辦理汽車過戶登記與買
    受人即共同被告丙○○，凡此皆違反汽車買賣交易之常態，
    益證被告乙○○與同案被告丙○○二人間有緊密配合之關係
    ，若非係用以供作非法用途，何需以如此迂迴之方式轉手以
    規避查緝等為論據。
四、訊據被告乙○○堅決否認有何行使變造準私文書罪嫌，辯稱
    ；本件車輛係於92年11月28日由案外人易辛平介紹其購買，
    並由易辛平先支付價金150,000 元，而因伊先前尚積欠易辛
    平150,000 元之債務，故委請友人許芳嘉出名以該車輛辦理
    動產抵押擔保予聯邦銀行貸得300,000 元後，再將錢還給易
    辛平，伊等本欲修理本件火燒車輛，惟因材料費用漲價不符
    成本而作罷，該車則置放在世發車行內，嗣於93年間因同案
    被告丙○○向世發車行老闆甲○○詢問該車，方輾轉介紹伊
    以155,000 元之價格賣與同案被告丙○○，伊自買進本件火
    燒車輛至賣出與同案被告丙○○期間，均未曾絲毫改變該車
    之狀況，遑論有何與同案被告丙○○共同變造本件車輛車體
    或車牌之行為等語。
五、經查：
（一）本件火燒車輛確係由薪展車行負責人邱璿升於92年間幫原
      車主蔡惠貞尋人購買，嗣於92年11月28日由案外人易辛平
      先行支付150,000 元之價金向薪展車行購得，再由被告乙○○之友人許芳嘉出名為買方登記過戶並以該車輛辦理動
      產抵押予聯邦銀行貸得300,000 元，以償還被告乙○○先
      前積欠案外人易辛平之債務一情，業經被告乙○○於警詢
      、偵訊與本院審理中陳述明確，並核與證人邱璿升、易辛
      平、許芳嘉於警偵訊中證述情節完全相符（見94年度偵字
      第5316號卷第65頁至第70頁95年3 月27日偵訊筆錄、屏警
      分刑字第09403407號卷第6 頁至第8 頁94年5 月26日警詢
      筆錄、94年度偵字第5316號卷第25頁至第27頁94年11月17
      日警詢筆錄、94年度偵字第5316號卷第67頁至第69頁95年
      3 月27日偵訊筆錄、內政部警政署保安警察第三總隊第一
      大隊刑案偵查卷宗第1 頁至第3 頁96年6 月25日警詢筆錄
      、屏警分刑字第09403407號卷第9 頁至第11頁94年5 月27
      日警詢筆錄、94年度偵字第5316號卷第102 頁至第103 頁
      95年4 月14日偵訊筆錄），並有上載「代售人邱璿升，賣
      方蔡惠貞，買方林川煌，最慢於92年11月26日前至屏東監
      理單位辦理過戶手續」之汽車買賣合約書（94年度偵字第
      5316號卷第73頁）、該車於92年11月28日再由原車主林川
      煌過戶與許芳嘉之車籍資料影本（94年度偵字第5316號卷
      第96頁交通部公路總局高雄區監理所95年3 月21 日 高監
      車字第0950013199號函所附）各1 份附卷可稽，堪信被告
      所辯本件火燒車輛之來源乃出於正常買賣行為之語為真。
（二）被告乙○○與案外人易辛平、許芳嘉本欲將償還易辛平債
      務之後所餘上開貸款作為修理費用，待修理完成本件火燒
      車輛後，即與許芳嘉所有之另一部車號為FL-5088 號自用
      小客車交換，再補齊差額，作為許芳嘉同意出名為買方過
      戶並向聯邦銀行辦理動產抵押之交換條件；惟因修理費用
      高漲，且調料不易而作罷，該火燒車即由被告乙○○於93
      年2 月18日或19日左右向世發車行負責人甲○○商量寄置
      放在世發車行一情，業據被告乙○○於警詢、偵訊與本院
      審理中陳述明確，並核與證人易辛平、許芳嘉、世發車行
      老闆甲○○於警偵訊中證述情節完全相符（見屏警分刑字
      第09403407號卷第6 頁至第8 頁94年5 月26日警詢筆錄、
      94 年 度偵字第5316號卷第25頁至第27頁94年11月17日警
      詢筆錄、94年度偵字第5316號卷第67頁至第69頁95年3 月
      27日偵訊筆錄、內政部警政署保安警察第三總隊第一大隊
      刑案偵查卷宗第1 頁至第3 頁96年6 月25日警詢筆錄、屏
      警分刑字第09403407號卷第9 頁至第11頁94年5 月27日警
      詢筆錄、94年度偵字第5316號卷第102 頁至第103 頁95年
      4 月14日偵訊筆錄、內政部警政署保安警察第三總隊第一
      大隊刑案偵查卷宗第3 頁至第4 頁93年2 月26日警詢筆錄
      ）。且被告乙○○將本件火燒車輛寄置放於世發車行後不
      久，即因內政部警政署保安警察第三總隊第一大隊過濾本
      件火燒車輛歷史檔資料發現案外人林川煌為人頭車主，遂
      於93年2 月26日前往世發車行對本件火燒車輛之狀況拍照
      ，確定本件火燒車輛仍屬嚴重燒毀狀態，並由世發車行負
      責人甲○○提供該車兩面大牌及行照一面進行鑑驗，確定
      該車並無偽造情事，故由當時該車車主許芳嘉領回一情，
      亦業經證人甲○○於偵訊中結證屬實（見94年度偵字第53
      16號卷第15 0頁至第152 頁95年5 月16日偵訊筆錄），並
      有上載日期「93年2 月26日」之照片2 張（屏警分刑字第
      0940 3407 號卷第35頁）、內政部警政署保安警察第三總
      隊第一大隊95年4 月7 日保三壹警刑字第0950001782號函
      暨所附偵查報告1 紙附卷可證（94年度偵字第5316號卷第
      108 頁至第109 頁）；顯證被告乙○○於93年2 月18日或
      19日左右將本件火燒車輛寄置放在世發車行之際，該車並
      無遭任何偽造變造或更換車牌等不法情事，乃純屬單純之
      火燒車外型，被告乙○○所辯伊與案外人易辛平、許芳嘉
      本商量共同修理本件火燒車輛，惟因材料費用漲價不符成
      本而作罷，該車旋即置放在世發車行內，直至93年2 月26
      日內政部警政署保安警察第三總隊第一大隊前往世發車行
      檢查之際，本件火燒車輛仍與被告乙○○購買時之車輛外
      型完全相同等語洵為可採。
（三）又本件火燒車輛置放世發車行後於93年間某日，同案被告
      丙○○即前往該車行向其負責人甲○○探訪被告乙○○之
      聯絡方式，並在電話中詢問被告乙○○是否有意出賣本件
      車輛？經被告乙○○應允後，該車即於93年8 月10 日 以
      155,000 元之價格賣與同案被告丙○○，並由同案被告丙○○請人將之拖吊移出世發車行一情，業經被告乙○○於
      警詢、偵訊與本院審理中陳述明確，並核與同案被告丙○○於本院審理中所述及證人甲○○於本院審理中證述情節
      完全相符（見本院卷第51頁至第52頁95年10月12日審理筆
      錄），並有上載「93年8 月10日，賣方乙○○、買方丙○○，議定價格為155,000 元，該車毀損由買方自行修謢自
      行過戶」內容之汽車買賣合約書1 份附卷可證（屏警分刑
      字第0940003407號卷第29頁），堪信被告乙○○所辯嗣於
      93年間因同案被告丙○○向世發車行老闆甲○○詢問該車
      ，方輾轉介紹伊以155,000 元之價格賣與同案被告丙○○
      ，且係其以火燒車之外型出售本件火燒車輛與同案被告丙○○，經丙○○請人拖吊移出世發車行後，即不知本件火
      燒車輛之後續處理為何之詞，洵可採信。
（四）再者以低於市場販賣一般車輛行情之價錢購買火燒車之交
      易行為，在社會上並非少見，其原因不一，可能係為收取
      其內之零件加以變賣、可能係為日後修理完成以高價出售
      賺取差價、亦可能係為向銀行詐得貸款等等在所多有，非
      屬公訴人起訴意旨所稱違反汽車買賣交易之常態；再者，
      車輛買賣交易行為，亦常存有先以他人名義過戶登記之情
      形，實際交易之買賣雙方不一定均以自己之名義出售或購
      買車輛，公訴意旨據此認為本件火燒車輛交易行為嚴重有
      違常態，尚無可採。且縱使被告乙○○購買本件火燒車輛
      之價格確實不符行情，以及被告乙○○轉賣該部自小客車
      之際，確實亦未辦理汽車過戶登記與共同被告丙○○等情
      均如公訴人所述，亦無從據此斷定被告乙○○與同案被告
      丙○○二人間乃基於共同行使變造準私文書之犯意聯絡，
      而從事將本件火燒車輛之車身號碼牌切割後重新焊接之方
      式，變造上開車牌號碼9822 -GQ號自小客車之車身號碼，
      並置換懸掛上開車號YM-5798 號車牌2 面之行為。
（五）綜上所論，遍查公訴人舉證，均不足以證實被告確實參與
      如起訴書所載共同變造準私文書復再加以行使之行為，揆
      諸前揭最高法院判例之意旨，被告乙○○之犯罪不能證明
      ，依法應為無罪之判決。
據上論斷，應依刑事訴訟法第301 條第1 項，判決如主文。
中　　華　　民　　國　　96　　年　　3 　　月　　22　　日
                  刑事第一庭    審判長法  官潘正屏
                                      法  官黃聖涵
                                      法  官羅培毓
以上正本證明與原本無異。
如不服本判決應於收受本判決送達後十日內向本院提出上訴書狀，
其未敘述上訴理由者，並得於提起上訴後十日內向本院補提理由
書狀（均須按他造當事人之人數附繕本）「切勿逕送上級法院」
中　　華　　民　　國　　96　　年　　3 　　月　　22　　日
                                      書記官張儷薾
